【裁判字號】    97,交聲,86
【裁判日期】    971017
【裁判案由】    違反道路交通管理處罰條例聲明異議
【裁判全文】
臺灣臺東地方法院交通事件裁定        97年度交聲字第86號
原處分機關  交通部公路總局高雄區監理所臺東監理站
異  議  人  蕭璽亞
上列異議人即受處分人因違反道路交通管理處罰條例案件，對於
交通部公路總局高雄區監理所臺東監理站中華民國 97年8月11日
所為之裁決處分（處分案號：東監違裁字第裁8I─Ｐ00000000號
)聲明異議，本院裁定如下：
    主  文
原處分撤銷。
蕭璽亞不罰。
    理  由
一、原處分意旨略以：異議人即受處分人（以下稱異議人）蕭璽
    亞 (原名甲○○，於民國97年更名為蕭璽亞 )所有牌照號碼
    YQ─2607號自小客貨車，於97年4月29日下午2時10分許，在
    臺11線46.5公里處，因使用已辦理牌照報廢登記之自小客貨
    車行駛公路之違規，經花蓮縣警察局鳳林分局新社派出所以
    違反道路交通管理處罰條例第12條第1項第9款、第 2項，裁
    處異議人罰鍰新臺幣 (下同)10,800 元，車輛沒收等語。
二、異議意旨略以: 牌照號碼YQ─2607號自小客貨車業經異議人
    於96年11月30日辦妥報廢，並於97年4月 29日將報廢車輛轉
    賣與葉志遠。現今該報廢車輛因駕駛人使用違規，卻歸責於
    原車主，為此聲明異議，請求撤銷原處分云云。
三、按報廢登記之汽車仍行駛者，處汽車所有人 3,600元以上10
    ,800元以下罰鍰，車輛並沒入之，道路交通管理處罰條例第
    12條第1項第9款、第 2項定有明文。然所謂「汽車所有人 」
    之定義，該條例並未明白予以界定，而監理機關為車輛管理
    所為汽車牌照包括號牌、行車執照等車籍資料之登記，其上
    車主名稱登記固可據以作為該車所有人之判斷依據，然該等
    登記，僅係行車之許可憑證，與所有權誰屬並無必然關聯，
    尤以車輛經報廢登記後，該車原有之車籍資料即無從加以變
    動，原車輛所有人如欲將該報廢車輛之所有權移轉他人，或
    因其他法律關係而喪失所有權時，亦無從藉由車籍資料之變
    更，而另為報廢車輛新車主之登記，是以車籍資料所登記之
    車主，並非當然即為民法上之真正所有權人，應依照民法上
    動產所有權歸屬之相關規定加以判斷，不得以該汽車牌照之
    登記，作為認定車輛誰屬之唯一依據。
四、復按法院受理有關交通事件，準用刑事訴訟法之規定，道路
    交通管理處罰條例第86條前段固有明文。惟所謂法院受理交
    通案件，準用刑事訴訟法之規定，法律上所謂之準用，並非
    全部援用，僅在性質相同之範圍內始得比附援引。交通違規
    事件性質上為行政處分，其本質上與刑事案件自有不同，刑
    事訴訟法就犯罪證據採嚴格證明主義，自與行政秩序罰之交
    通違規裁罰本質不合，自非全盤得以準用。故其證據法則非
    在必然準用之列，此由道路交通案件處理辦法第16條規定，
    交通法庭就聲明異議之案件，必要時，得訊問受處分人及其
    他關係人，並得傳喚證人，並未規定一定要傳喚受處分人或
    證人可明。又裁定，依刑事訴訟法第 222條規定，除因當庭
    聲明而為之者外，並非必經訴訟關係人言詞陳述始得為之，
    亦無同法第 221條有關判決前須經言詞辯論規定之適用。綜
    此規範意旨可知，刑事訴訟法上之傳聞法則，在交通事件之
    程序並無準用之餘地。執此，異議人以外之第三人在本院調
    查程序以外之陳述，即得作為本院判斷交通事件有無理由之
    裁定基礎，亦即本件所涉上開自小客貨車之駕駛人葉志遠之
    警員查訪紀錄，以及花蓮縣警察局鳳林分局新社派出所之警
    員職務報告，皆可作為本件論斷異議有無理由之依據，合先
    說明。
五、經查：本案異議人所有牌照號碼YQ─2607號自小客貨車，業
    經異議人於96年11月30日向高雄區監理所臺東監理站辦理報
    廢登記並繳回該汽車牌照1枚，有汽車車籍查詢1紙附卷可稽
    。又案外人葉志遠於97年4月29日下午2時10分許，駕駛上開
    已辦理牌照報廢登記之汽車行駛於道路，在臺11線46.5公里
    處為警當場舉發等情，為異議人所不爭執，並有花蓮縣警察
    局花警交字第 P00000000號舉發違反道路交通管理事件通知
    單影本 1紙在卷足憑，本件違規事實固可確定。惟上開汽車
    已經異議人於 97年4月29日轉讓予葉志遠之情，業經異議人
    陳述明確在卷。而上開舉發通知單舉發時之汽車駕駛人為葉
    志遠乙節，復有上開舉發通知單影本可佐，其亦自承於97年
    4月 29日向異議人購買該輛汽車並於上揭時、地遭警舉發違
    規等情，亦有臺東縣警察局成功分局查訪紀錄、廢棄物資源
    回收切結書、中古汽車買賣合約書附卷可參。另依卷附花蓮
    縣警察局鳳林分局新社派出所之員警職務報告所示，員警於
    上揭時、地舉發駕駛人葉志遠確實有駕駛該汽車無訛。由此
    益證異議人所稱上開汽車已將報廢車輛轉讓予葉志遠占有等
    情，所言非虛。基此，於案載違規時間，依民法之相關法律
    關係判斷，該汽車真正之所有權人已非異議人，異議人既已
    非該輛汽車之所有人，其無原處分機關所指之上揭違規行為
    ，應可認定。
六、綜上所述，車籍登記資料既不得作為認定車輛誰屬之唯一依
    據，而本件舉發交通違規時，異議人已非上開汽車之所有人
    ，原處分機關未予詳查，逕依車籍之登記，認定異議人為所
    有人，援引首揭道路交通管理處罰條例規定以異議人為裁處
    對象，依法即有可議。異議人之聲明異議為有理由，自應將
    原處分予以撤銷，另為異議人不罰之諭知，以資適法。
七、依道路交通案件處理辦法第20條前段，裁定如主文。
中    華    民    國    97    年    10    月    17    日
                  交通法庭   法  官  蔡慧雯
以上正本證明與原本無異。
如不服本裁定，應於裁定送達後5日內向本院提出抗告狀（須附
繕本）。
「切勿逕送上級法院」
                             書記官  陳昭穎
中    華    民    國    97    年    10    月    21    日


司法院資訊處製作；財團法人民間司法改革基金會備份。
